【裁判字號】    89,訴,3089
【裁判日期】    900413
【裁判案由】    準強盜等
【裁判全文】
臺灣臺中地方法院刑事判決                        八十九年度訴字第三○八九號
    公  訴  人  台灣台中地方法院檢察署檢察官
    被      告  丙○○
    指定辯護人  本院公設辯護人乙○○
右列被告因準強盜等案件，經檢察官提起公訴（八十九年度偵字第一八八○九號），
本院判決如左：
    主  文
丙○○意圖為自己不法之所有，攜帶兇器，而搶奪他人之動產，未遂，處有期徒刑壹
年貳月。扣案之菜刀壹把、安全帽壹頂均沒收。
    事  實
一、丙○○因染有施用毒品之惡習而需款孔急，乃萌意圖為自己不法之所有而搶奪他
    人財物之不法犯意，其更為避免行搶時敗露行跡，遂先基於意圖為自己不法所有
    之犯意，於民國八十九年十一月三日十三時三十分許，在台中縣大雅鄉○○路○
    段三三○巷巷口附近，持不明工具（未據扣案，無從認定可供為兇器使用），以
    開啟電門方式，竊取黃士嘉所有停放於該處之ＫＹＹ–四七三號機車一部，得手
    後供己騎用做為搶奪之犯罪工具。丙○○繼而返家拿取其所有客觀上足以對人之
    身體構成危害可供為兇器使用之菜刀一把，置於褲袋內，並頭戴其所有之安全帽
    以掩飾面貌，再騎乘所竊得之上開機車，至台中縣大雅鄉○○○路三九號台中商
    業銀行大雅分行前俟機行搶。同日十四時許，適有甲○○前來台中商業銀行所設
    置之提款機提款，並已領得現金新台幣（下同）二萬元，丙○○認機不可失，乃
    乘甲○○不及防備之際，自甲○○之左後方伸出雙手而一手搶錢，另一手則搶甲
    ○○之皮包，惟因甲○○緊抓現金及皮包不放，且與丙○○發生拉扯情事，丙○
    ○乃未能順利搶奪得逞而未遂，此時復因甲○○高聲呼救，丙○○見事跡敗露，
    遂放開雙手，而欲騎乘所竊得之上開機車逃逸，此時甲○○適亦鬆開雙手，上開
    二萬元現金及皮包乃散落一地（現金部分嗣僅拾獲一萬五千元），甲○○隨即追
    上前去，自後方拉住丙○○，二人再度發生拉扯，丙○○頭戴之安全帽因而不慎
    撞及甲○○之右側臉部，致甲○○右側臉部受有腫脹之傷害（傷害部分未據告訴
    ），此時正在附近執行銀行守望勤務之台中縣警察局豐原分局大雅分駐所警員林
    昭明及台中商業銀行大雅分行襄理康禹年聞聲趕來，始合力將丙○○逮捕，除扣
    得所竊得之機車一部（業經發還被害人）及安全帽一頂外，並自丙○○褲袋內扣
    得上開菜刀一把。
二、案經台中縣警察局豐原分局報告臺灣臺中地方法院檢察署檢察官偵查起訴。
    理  由
一、訊據被告丙○○對右揭犯罪事實，坦承在卷，核與被害人甲○○所指述遭搶過程
    、證人丁○○（被害人黃士嘉之父）、康禹年所證述機車失竊及逮捕被告丙○○
    之情節相符，並有大雅分駐所警員林昭明所製作之職務報告、車籍作業系統–查
    詢認可資料各一份、贓證物領具保管單二份、照片二幀、安全帽一頂、菜刀一把
    扣案可資佐證，被告丙○○所為自白，核與事實相符。本案事證明確，被告丙○
    ○上開犯行，足以認定。至公訴意旨以被告丙○○行搶時，曾以頭戴之安全帽撞
    擊被害人甲○○臉部，因認被告丙○○涉有為防護贓物而施強暴之行為，應依刑
    法第三百二十九條準強盜罪規定，論以刑法第三百二十八條第三項之強盜未遂罪
    等語。惟查：
    （一）被告丙○○上開搶奪行為之實施，因被害人甲○○緊抓現金及皮包不放而
          未能將所欲搶奪之財物置於其實力支配之下，尚屬未遂一節，已如前述，
          則被告丙○○所欲搶奪之財物尚非屬贓物，自無為防護贓物而施強暴之可
          言（最高法院七十七年度台上字第九○九號判決參照）。
    （二）次查，被告丙○○因見行搶未果乃予鬆手，且欲行逃離現場，此時被害人
          甲○○隨即自後拉住被告丙○○欲阻止離去一節，亦據被害人甲○○於本
          院審理中到庭指述在卷，至被害人甲○○雖另指稱被告丙○○為求逃逸，
          而刻意以頭戴之安全帽撞擊伊之臉部等語。惟訊之被告丙○○堅詞否認有
          被害人所指故意以安全帽撞擊被害人臉部之行為，並辯稱：或因雙方拉扯
          之故而無意中碰及被害人等語。按犯罪事實應依證據認定之，又認定不利
          被告之事實，須依積極證據，苟積極證據不足為不利於被告事實之認定時
          ，即應為有利被告之認定；另認定犯罪事實所憑之證據，無論其為直接證
          據或間接證據，其為訴訟上之證明時，均須達於一般之人不至有所懷疑，
          而得確信其為真實之程度，始得據為有罪之認定，倘其證明尚未達到此一
          程度，而有合理性之懷疑存在時，即無從遽為有罪之確信（最高法院七十
          六年臺上字第四九八六號判例意旨參照）。經查，本案被害人甲○○之右
  側臉部受有腫脹之傷害一節，固有被害人甲○○所提出之診斷證明書一份
          可資為證，惟其傷勢尚非嚴重；次查，被害人甲○○於警訊中固指稱：「
          ．．．丙○○從我的左邊搶．．．經過一番拉扯後，丙○○得手後，欲逃
          離現場．．．我被拉扯過去，而遭丙○○頭戴黑色安全帽用力撞擊我的頭
          部而使我失去重心，坐在地上．．．」（見偵查卷第十二頁背面），惟其
          於檢察官偵查中則指述：「．．．被告有搶到錢，但是我們各持一半在拉
          扯．．．被告見其搶劫不成就放棄，並要騎機車要走，我於是抓住其機車
          不讓他走．．．」（見偵查卷第三十八頁背面），嗣於本院審理中則證稱
          ：「．．．被告從後搶我的錢及皮包，我不讓他搶走，雙方發生拉扯．．
          ．因我有喊搶劫，他就把手放掉，我也剛好放開，所以錢及皮包就掉到地
          上，他想騎摩托車離開，我就拉住他不讓他走．．．」等語，是被害人林
          秀珠對於被告丙○○放手欲行離去時，究係其主動上前抓住被告丙○○，
          抑遭被告丙○○拉扯前去或係拉住機車一節，所為指述先後不一；且被害
          人甲○○對本院所訊問被告丙○○以頭戴之安全帽撞擊其臉部之次數一節
          ，亦答稱不記得，足見被害人甲○○遭搶之際，情緒應屬緊張狀態，另遍
          觀全卷，除被害人甲○○所指稱被告丙○○係故意以安全帽撞擊其臉部一
          語外，並無其他積極證據可供證明被告丙○○乃係為求脫免逮捕而故意以
          頭戴之安全帽撞擊被害人臉部，加以當時雙方復有拉扯情事，則被告黃定
          揚所戴用之安全帽，於拉扯中因而不慎撞及被害人臉部，亦非全然不可能
          ，尚不宜遽論被告丙○○有為求脫免逮捕而故意對被害人甲○○施強暴行
          為之犯行，公訴意旨認應依刑法第三百二十九條之準強盜罪處斷，尚有未
          洽。
二、核被告丙○○所為，係犯刑法第三百二十條第一項普通竊盜罪、同法第三百二十
    六條第二項、第一項之攜帶兇器搶奪未遂罪。其已著手於搶奪行為之實施，惟因
    尚未對所搶奪之財物取得實力支配之結果，為未遂犯，應依刑法第二十六條前段
    之規定，按既遂犯之規定減輕其應；又其所犯普通竊盜罪與攜帶兇器搶奪未遂罪
    間，有方法結果之牽連關係，應依刑法第五十五條後段之規定，從較重之攜帶兇
    器搶奪未遂罪處斷。公訴意旨認應依刑法第三百二十九條之準強盜罪處斷，尚有
    未合，惟起訴事實相同，爰依刑事訴訟法第三百條規定變更起訴法條，附此敘明
    。爰審酌被告丙○○之素行、犯罪之動機、目的在圖一己私利、所為犯罪行為之
    態樣對社會安全造成重大危害、惟其犯後尚能坦承犯行等一切情狀，量處如主文
    所示之刑。扣案之安全帽一頂，菜刀一把均為被告丙○○所有，且於其實施上開
    搶奪犯行時所戴用及攜帶，應依刑法第三十八條第一項第二款規定沒收之。另被
    告丙○○所有持以行竊機車所用之不明工具，因未據扣案，且無從認定屬違禁物
    ，為免執行困難，爰不併為沒收之諭知，附此敘明。
據上論斷，應依刑事訴訟第二百九十九條第一項前段、第三百條、刑法第三百二十條
第一項、第三百二十六條第二項、第一項、第五十五條、第二十六條前段、第三十八
條第一項第二款，罰金罰鍰提高標準條例第一條前段，判決如主文。
中      華      民      國    九十      年      四      月     十三     日
                                      臺灣臺中地方法院刑事第七庭
                                          法  官  林  宗  成
右正本證明與原本無異。
如不服本判決，應於送達後十日內向本院提出上訴狀（須附繕本），上訴於台灣高等
法院台中分院。
                                          書記官
中      華      民      國    九十      年      四      月     十七     日
附錄本案論罪科刑法條全文：
刑法第三百二十條第一項：
意圖為自己或第三人不法之所有，而竊取他人之動產者，為竊盜罪，處五年以下有期
徒刑、拘役或五百元以下罰金。
刑法第三百二十六條：
犯前條第一項之罪，而有第三百二十一條第一項各款情形之一者，處一年以上七年以
下有期徒刑。
前項之未遂犯罰之。


司法院資訊處製作；財團法人民間司法改革基金會備份。
